最高法院刑事判決　　　　　　九十六年度台上字第四０六七號
上　訴　人　甲○○（原名吳加州）
選任辯護人　鄭秀珠律師
上列上訴人因偽造有價證券案件，不服台灣高等法院台中分院中
華民國九十三年十二月二十一日第二審判決（九十二年度上訴字
第二二七七號，起訴案號：台灣彰化地方法院檢察署九十年度偵
字第三一四六號），提起上訴，本院判決如下：
    主  文
原判決關於偽造有價證券部分撤銷，發回台灣高等法院台中分院
。
    理  由
本件原判決關於偽造有價證券部分, 認定上訴人甲○○連續犯有
事實及理由欄壹所示罪行，因認第一審判決就此部分論上訴人以
連續意圖供行使之用，而偽造有價證券罪，處有期徒刑年貳月
，為無不合，予以維持，駁回上訴人在第二審關於此部分之上訴
；固非無見。
惟查：(一)、有罪判決書之事實一欄，為適用法令之依據，應將法
院依職權認定與罪名之成立、論罪科刑有關之事項，翔實記載於
事實欄內，且記載事項應明白、確定，始足以判斷其適用法令是
否正當。而刑法第二百零一條第一項偽造有價證券罪，以意圖供
行使之用，而偽造、變造公債票、公司股票或其他有價證券為其
犯罪構成要件。所稱意圖供行使之用，係指行為人偽造、變造之
初衷本意或目的在供作行使之需要者而言。但不以果已行使者為
限。亦即主觀上須有供行使之用之意圖，客觀上須有偽造、變造
公債票、公司股票或其他有價證券之行為。故意圖供行使之用，
為必要構成要件，應於判決事實欄記載，並於理由欄敘明其依憑
之證據及心證之理由。原判決於事實欄認定上訴人明知黃健作已
於民國八十九年二月十二日因病死亡，不得再以黃健作名義開立
支票行使，竟基於偽造有價證券之概括犯意，於八十九年三月三
十日前後，連續偽造如原判決附表一所示之支票，除附表一編號
十三之一張，未持以行使外，其餘十二張均持以行使等情；就上
訴人「意圖供行使之用」之必要構成要件，未於事實欄記載，理
由內復未為任何說明，遽行判決，尚嫌速斷。(二)、有罪之判決書
應記載事實，所謂事實不僅指犯罪之行為而言，即犯罪之時、日
、處所、動機、目的、手段、結果等與論罪科刑有關之事項，亦
應依法認定予以明確之記載，始足為適用法律之依據。又九十五
年七月一日修正施行前之刑法第五十六條連續犯之成立，除主觀
上須基於一個概括之犯意外，客觀上須先後數行為，逐次實施而
具有連續性，侵害數個同性質之法益，其每一前行為與次行為，
依一般社會健全觀念，在時間差距上，可以分開，在刑法評價上
，各具獨立性，每次行為皆可獨立成罪，構成同一之罪名，始足
當之。原判決認定上訴人於八十九年三月三十日，著不知情之楊
勝彥接續偽造如原判決附表一編號一至十一所示之支票計十一張
，復於不詳時地自行偽造如原判決附表一編號十二、十三所示之
支票計二張等情（見原判決正本第二頁第九行至第三頁第二行、
第十六頁）；原判決就後二張支票之偽造日期，既未明白認定，
則如何與其他接續偽造十一張支票之行為成立連續犯？殊堪研求
，原判決就此未為說明，難謂無理由不備之違法。(三)、審理事實
之法院，對於案內與認定事實、適用法律、罪名成立與否或於公
平正義之維護或對被告之利益有重大關係之一切證據，除認為不
必要者外，均應詳為調查，然後基於調查所得之心證以為判斷之
基礎；苟與認定事實、適用法律有重要關係，或於公平正義之維
護或對被告之利益，有重大關係之事項，在客觀上認為應行調查
之證據，又非不易調查或不能調查，而未依法加以調查，率予判
決者，即有刑事訴訟法第三百七十九條第十款規定所稱應於審判
期日調查之證據未予調查之違法。原判決認定：八十八年十二月
下旬，黃健作即臥病在床，未再與上訴人見面，嗣黃健作於八十
九年二月十二日死亡，上訴人明知其情，自不得再以黃健作名義
開立支票行使，竟基於偽造有價證券之概括犯意，於八十九年三
月三十日，以其弟吳振吉名義，向彰化縣員林鎮宏泰汽車商行購
買福特牌箱型車一部，簽約時除付現新台幣（下同）一萬八千元
外，餘款十五萬元，則向人生企業有限公司（下稱人生公司）申
辦貸款，並將原判決附表一編號一至十一計十一張空白支票及黃
健作印鑑章交予人生公司不知情之承辦人員楊勝彥，接續在該等
空白支票發票人欄，盜蓋「黃健作」印文，並填載面額、發票日
期，完成發票行為後交付人生公司行使等情；似以上訴人知悉黃
健作死亡時間為前提，視簽發支票之時間在黃健作死亡之前或之
後，而為有罪或無罪之認定。然上訴人於原審準備程序即辯稱，
其一直住於彰化縣員林鎮，不住於彰化縣埔心鄉，不知黃健作已
於八十九年二月十二日死亡，迨至八十九年四月中旬經岳父黃順
存告知，方知黃健作死亡之情；並請求傳訊證人黃順存、黃金裕
及黃如淇等人（見原審卷第六二、六五至六九、八○、九五、一
八四頁）；查上訴人何時知悉黃健作於何時死亡，與其有無偽造
有價證券犯意之認定，至為攸關；原審就此未為調查，僅說明本
件依據卷存資料，已足為事實之認定，無再傳訊黃順存、黃金裕
及黃如淇之必要，其審判職權之行使，非無可議。以上或為上訴
意旨所指摘，或為本院得依職權調查之事項，應認原判決關於此
部分仍有撤銷發回更審之原因。又原判決附表三編號十二、十四
，票據號碼似屬相同；案經發回，應併注意及之。上訴人被訴侵
占部分，業經原審法院判決無罪確定，附為敘明。
據上論結，應依刑事訴訟法第三百九十七條、第四百零一條，判
決如主文。
中　　華　　民　　國　九十六　年　　七　　月　二十六　日
                      最高法院刑事第十一庭
                          審判長法官  林　永　茂
                                法官  洪　文　章
                                法官  蘇　振　堂
                                法官  蕭　仰　歸
                                法官  何　菁　莪
      本件正本證明與原本無異
                                      書  記  官
中　　華　　民　　國　九十六　年　　八　　月　　一　　日
                                                      V
